【裁判字號】    89,訴,529
【裁判日期】    890530
【裁判案由】    妨害自由
【裁判全文】
臺灣臺南地方法院刑事判決                          八十九年度訴字第五二九號
    公  訴  人  臺灣台南地方法院檢察署檢察官
    被      告  乙○○
右列被告因妨害自由案件，經檢察官提起公訴（八十九年度偵字第三三四二號），本
院判決如左：
    主  文
乙○○以其他非法方法，剝奪人之行動自由，處有期徒刑伍月；又以加害生命之事恐
嚇他人致生危害於安全，處有期徒刑參月，應執行有期徒刑陸月。緩刑參年。緩刑期
內付保護管束。
被訴傷害部分公訴不受理。
    事  實
一、乙○○於民國八十七年四月間某日，毆打其妻甲○○後，因怕甲○○離家出走，
    即以鐵鏈綑綁甲○○手腳並加以上鎖，而剝奪其行動自由，嗣經女兒黃依婷趁乙
    ○○不注意，以鑰匙開啟鎖後，始為甲○○解困。乙○○另於八十九年三月四日
    晚上十一時十五分許，在台南縣佳里鎮○○路二十三巷一弄三十九號鄰居處下棋
    時，因不滿甲○○催促其返家，即基於傷害之故意，動手毆打甲○○，嗣經鄰人
    勸解，甲○○返家後，乙○○隨即跟回，復在家中出手毆打甲○○，致甲○○頭
    部輕微腦震盪、顏面挫裂傷、右上肢、左下肢多處挫瘀傷、胸部鈍傷（傷害部分
    業據甲○○撤回告訴）。乙○○毆傷甲○○後，於將甲○○送醫途中，對甲○○
    恐嚇稱如果你離家出走，將點瓦斯與大家同歸於盡，致甲○○與同車聽聞之女兒
    黃依婷均心生畏懼。
二、案經甲○○訴由台南縣警察局佳里分局報請台灣台南地方法院檢察署檢察官偵查
    起訴。
    理  由
壹、有罪部分：
一、訊之被告乙○○對其於前揭時、地恐嚇告訴人甲○○及剝奪被害人行動自由之事
    實於警訊、偵審中坦承不諱，核與告訴人甲○○於警訊及本院審理時指訴情節相
    符，被害人當時確實受有前開傷害，復有醫院之診斷證明書一紙附卷可稽。被告
    恐嚇、妨害自由部分，並經證人黃依婷於警訊中證述屬實在卷，被告自白核與事
    實相符。本件事證明確，被告犯行堪以認定。
二、核被告以鐵鏈綑綁之非法方法剝奪告訴人之行動自由，所為係犯刑法第三百零二
    條第一項之罪。又其以加害生命之事，恐嚇告訴人及其女兒，致生危害於安全，
    所為係犯刑法第三百零五條之罪。被告於同一時地，一行為而恐嚇告訴人及其女
    兒黃依婷二人，係觸犯二個相同的恐嚇危害安全罪名，為想像競合犯，應依刑法
    第五十五條之規定從一重之恐嚇危害安全罪處斷，公訴人漏未予以論列，容有未
    洽，附此陳明。又其所犯上開剝奪他人行動自由罪及恐嚇危害安全罪二罪名，犯
    意各別，行為互異，應予論併罰。爰審酌被告犯罪之動機、目的、手段、所生危
    害、犯罪後坦承犯行態度尚稱良好等一切情狀，量處如主文所示之刑，並定其應
    執行之刑，以資懲儆。又被告前未曾受有期徒刑以上刑之宣告，有台灣台南地方
    法院檢察署刑案資料查註紀錄表在卷可憑，本件被告因未能思慮致罹刑章，經此
    教訓後，應知所警惕，信無再犯之虞，且告訴人已表示不願追究，本院因認所宣
    告之刑以暫不執行為適當，併諭知緩刑三年，以勵自新。按家庭暴力防治法所稱
    家庭暴力者，謂家庭成員間實施身體或精神上不法侵害行為，而所謂家庭暴力罪
    者，謂家庭成員間故意實施家庭暴力行為而成立其他法律所規定之犯罪，為該法
    第二條第一、二項所明文規定，本件被告所為上開恐嚇危害安全及剝奪行動自由
    犯行，係屬對其家庭成員即其配偶甲○○及子女黃依婷實施身體及精神上不法侵
    害之行為，依家庭暴力防治法第三十條第一項規定，併諭知在緩刑期內應交付保
    護管束，以觀後效。
貳、不受理部分：
一、公訴意旨略以：被告乙○○於八十九年三月四日晚上十一時十五分許，在台南縣
    佳里鎮○○路二十三巷一弄三十九號鄰居處下棋時，因不滿其妻甲○○催促其返
    家，即基於傷害之故意，動手毆打甲○○，嗣經鄰人勸解，甲○○返家後，乙○
    ○隨即跟回，復在家中出手毆打甲○○，致甲○○受有頭部輕微腦震盪、顏面挫
    裂傷、右上肢、左下肢多處挫瘀傷、胸部鈍傷等傷害，因認被告另涉犯傷害罪嫌
    。
二、按告訴乃論之罪，告訴人於第一審辯論終結前得撤回其告訴，又告訴經撤回者，
    應諭知不受理之判決，刑事訴訟法第二百三十八條第一項、第三百零三條第三款
    分別定有明文。
三、查本件告訴人甲○○告訴被告乙○○傷害案件，起訴書認係觸犯刑法第二百七十
    七條第一項之傷害罪，依同法第二百八十七條前段之規定，須告訴乃論。茲據告
    訴人具狀撤回告訴，依照首開說明，應為諭知不受理之判決。
據上論斷，應依刑事訴訟法第二百九十九條第一項前段、第三百零三條第三款，刑法
第三百零二條第一項、第三百零五條、第五十五條、第五十一條第五款、第七十四條
第一款，家庭暴力防治法第三十條第一項，罰金罰鍰提高標準條例第一條前段，判決
如主文。
本案經檢察官張太龍到庭執行職務。
中    華    民    國      八十九    年      五        月      三十      日
                              臺灣臺南地方法院刑事第三庭
                                      法  官  林  淑  婷
右正本證明與原本無異
如不服本判決應於送達後十日內向本院提出上訴狀
                                      書記官   董  挹  棻
中    華    民    國      八十   九 年     五         月     三十一     日
附錄本案論罪科刑法條全文：
刑法第三百零二條第一項：私行拘禁或以其他方法，剝奪人之行動自由者，處五年以
                        下有期徒刑、拘役或三百元以下罰金。
刑法第三百零五條：以加害生命、身體、自由、名譽、財產之事恐嚇他人，致生危害
於安全者，處二年以下有期徒刑、拘役或三百元以下罰金。


司法院資訊處製作；財團法人民間司法改革基金會備份。
